【裁判字號】    90,上易,3686
【裁判日期】    901120
【裁判案由】    侵占等
【裁判全文】
臺灣高等法院刑事判決                            九十年度上易字第三六八六號
    上  訴  人
    即  自訴人    乙○○
    被      告    甲○○
右上訴人即自訴人因自訴被告侵占等案件，不服臺灣士林地方法院九十年度自字第一
四一號，中華民國九十年八月三十一日第一審判決，提起上訴，本院判決如左：
    主  文
上訴駁回。
    理  由
一、自訴意旨略以：被告甲○○於民國八十七年十二月二十一日立具保管條，載明代
    上訴人即自訴人保管新臺幣（下同）四十九萬元，允諾自八十八年一月起，每月
    返還一萬元予自訴人，並與自訴人乙○○至臺灣士林地方法院公證處辦理認證。
    被告竟未依約履行，因認被告涉犯侵占及背信等罪嫌云云。
二、訊據被告甲○○，雖供承積欠自訴人款項，並書立保管條之事實，惟堅決否認有
    何侵占、背信之犯行，辯稱：其前委託自訴人刊登廣告而積欠自訴人廣告費五十
    萬元，自訴人遂向臺灣士林地方法院檢察署提出詐欺告訴，經檢察官於八十七年
    九月二十八日以八十七年度偵字第五一八三號處分不起訴確定，其與自訴人於同
    年十二月二十一日達成協議，除當場給付一萬元外，其餘四十九萬元則按月清償
    一萬元，並立具保管條，其因無力清償致未依約履行，惟從未代自訴人保管四十
    九萬元等語。
三、按犯罪事實應依證據認定之，無證據不得推定其犯罪事實；又不能證明被告犯罪
    者，應諭知無罪之判決，刑事訴訟法第一百五十四條及第三百零一條第一項，分
    別定有明文。次按，犯罪事實之認定，應憑真實之證據，倘證據是否真實尚欠明
    顯，自難以擬制推測之方法，為其判斷之基礎；苟積極證據不足為不利於被告事
    實之認定時，即應為有利於被告之認定，更不必有何有利之證據（最高法院五十
    三年臺上字第六五六號及三十年上字第八一六號判例意旨參照）。又刑法上之侵
    占罪，以意圖為自己或第三人不法之所有，而擅自處分自己持有之他人所有物，
    即變更持有之意為不法所有之意，為其構成要件；至刑法第三百四十二條之背信
    罪，須以為他人處理事務為前提，所謂為他人云者，係指受他人委任，而為其處
    理事務，亦經最高法院分別著有四十一年臺非字第五七號及四十九年度臺上字第
    一五三０號判例可資參照。
四、本件自訴人認被告涉有侵占及背信等罪嫌，無非係以保管條及認證書各一件為論
    據；惟查，卷附保管條上所記載之四十九萬元，乃被告積欠自訴人之廣告費數額
    ，被告原簽發五十張面額各一萬元之本票交予自訴人收執，嗣因被告反悔，自訴
    人復將本票交還被告，被告再書立保管條等情，業據自訴人自陳無訛（原審九十
    年八月二十八日審判筆錄），並有被告立具之切結書載明：「乙○○先生於八十
    七年十二月二十一日歸還以上支票、本票於甲○○先生，並轉換五十萬正償還債
    務，並立保管條以昭信用」在卷可稽。自訴人既已將票據返還被告，雙方另協議
    償還債務之方式，則票據之所有權即已回歸被告，自訴人與被告間之法律關係乃
    單純之債權、債務關係，自非被告為自訴人處理事務之委任關係，尤非被告將所
    持有自訴人之所有物侵吞入己。至被告嗣後未依約履行，純屬民事債務不履行之
    範疇，與刑法所規定侵占罪及背信罪之構成要件，均屬有間，難遽以該二罪相繩
    。
五、此外，本院復查無其他積極證據足資證明被告有自訴人所指之侵占、背信犯行，
    原審以不能證明被告犯罪，而為被告無罪之諭知，揆諸前揭規定及判例意旨，並
    無違誤，應予維持。自訴人提起上訴猶執陳詞，以被告受託為自訴人保管該保管
    條上所記載之款項四十九萬元，既未依約清償，即屬涉犯侵占及背信罪嫌云云，
    為無理由，應予駁回。
據上論斷，應依刑事訴訟法第三百四十三條、第三百六十八條，判決如主文。
中    華    民    國      九十      年      十一      月        二十    日
                              臺灣高等法院刑事第六庭
                                  審判長法  官  陳  春  秋
                                        法  官  徐  培  元
                                        法  官  王  麗  莉
右正本證明與原本無異。
不得上訴。
                                        書記官  胡      儀
中    華    民    國      九十      年      十一      月        二十一  日


司法院資訊處製作；財團法人民間司法改革基金會備份。
